臺灣臺南地方法院新市簡易庭民事判決
                                     111年度新簡字第91號
原      告  林懋相  
被      告  鄭衣淳  


上列當事人間請求給付工程營業稅款事件，經本院於民國111年3
月24日辯論終結，判決如下：
    主  文
被告應給付原告新臺幣243,651元，及自民國111年1月13日起至
清償日止，按年利率百分之5計算之利息。　　　　
訴訟費用新臺幣3,970元由被告負擔。
本判決得假執行。但被告於執行標的物拍定、變賣或物之交付前
，以新臺幣243,651元預供擔保，免為假執行。
    事 實 及 理 由
一、按訴狀送達後，原告不得將原訴變更或追加他訴，但請求之
    基礎事實同一或減縮應受判決事項之聲明者，不在此限。此
    有民事訴訟法第255條第1項第2款及第3款可資參照。本件原
    告就同一基礎事實，訴之聲明請求被告給付新臺幣(下同)36
    9,651元，嗣於言詞辯論期日減縮請求金額為243,651元，此
    有言詞辯論筆錄可參。是原告所為訴之變更，核屬減縮應受
    判決事項之聲明，應予准許。
二、原告起訴主張：
  ㈠被告將坐落台南市○市區○○里00000號三層住宅新建工程(下稱
    系爭工程)委由原告承包，兩造並於民國105年7月15日簽訂
    工程合約。約定工程總價為760萬元，應於開工起365工作天
    內完成，原告業已依約施作完成，並於106年9月26日驗收付
    清尾款，並取得使用執照。　　
　㈡本於110年10月19日申請全國建築師公會鑑定外牆壁磚數量時
    ，被告公然現場嗆聲，威脅檢舉合約逃漏稅等語，實令人匪
    夷所思，合約書內容完成是雙方共同約定，亦是符合被告需
    求，以法定工程造價包工不代料方式報稅，被告之言詞，令
    原告心生畏懼，故主動至國稅局臺南分局說明原委及提供合
    約書，經該局人員告知若未補繳之前遭檢舉逃漏稅，將追繳
    本稅369,651元(含利息)，需再加2.8倍罰款約1,035,022元
    ，建議先行預繳本稅，避免事後檢舉行為衍生巨額罰款，至
    於雙方共同約定之合約條文內容，應循法律途徑。　　　
　㈢110年12月14日財政部國稅局新化稽徵所發文要求配合查核，
    要求提出相關資料，明確說明需繳交全額營業稅和2.8倍罰
    款，由於已採行上開建議，預繳本稅369,651元，故取消罰
    則。上述新化稽徵所查核行為及其補繳全額營業稅，事實證
    明已改變雙方合約之約定報稅方式，致使補繳營業稅369,65
    1元，依據兩造簽訂之合約第五條損失賠償之約定及附註第
    二項之內容，應由被告支付補繳稅款。本件兩造約定被告負
    擔稅率為126,000元，原告向國稅局繳交稅款為369,651元，
    故本件被告應給付稅款為243,651元。 　　　
　㈣營業稅應該是按照實際工程總價申報，但是因為業主的需求
    ，所以是用法定工程造價去申報，國稅局質疑申報的工程
    總價，透過金流查到工程總價是760萬，我後來依據工程總
    價760萬元繳納營業稅369,651元。國稅局說如果不預繳本稅
    ，必須有2.8倍的罰款，所以才會預先繳納稅款，後來才核
    定稅額。理論上繳完稅之後國稅局是不會去查稅的，百分之
    40是以營造廠名義，百分之60是以被告名義申報，發票有開
    給被告，我個人沒有成立公司，所以是將資料交給第三人營
    造廠申報等語。 
  ㈤聲明：求為判決如主文所示。
三、被告答辯略以：
  ㈠原告於起訴狀所載事實，尚難知悉原告主張之事實及請求權
    基礎。再者，原告應先就合約第五條規定被告應負何等義務
    ，及被告如何違反該義務，以致原告受何等損害予以說明。
    亦即，被告否認違反合約第五條第2項所列之規定。遑論，
    原告主張其經國稅局追繳之營業稅，係原告自己之繳稅義務
    ，且由原告自己繳納，與被告無關，被告何來違約之情，故
    本件原告請求無理由，應予駁回。　　
　㈡既然是工程營業稅，我不知道我要付什麼營業稅。起訴狀說
    我有嗆聲要檢舉逃漏稅，我並沒有任何動作，可以去函詢國
    稅局。剛剛原告說逃漏稅是我的需求，我蓋房子為何要繳納
    營業稅。合約書對外的工程造價是152萬2千，但是我們匯款
    的金流都是匯700多萬，國稅局會去查詢不是我的問題，到
    底是我逃漏稅還是對方逃漏稅，既然是逃漏稅就不應該被查
    到，被查到就是他的事。原告是在110年10月22日去繳稅的
    ，12月2日收到國稅局的查詢函，也是因為原告先去繳稅才
    會查到，所以都跟我沒有關係。
  ㈢原告是自己到國稅局說明原委跟提供委託書，才會有補繳的
    事項，雖然請求權的第三項附註部分是有約定包工不代料方
    式報稅，但是我認為我沒有違反，是原告自動投案的。而且
    金流也不是只有我們兩個的匯款，還有其他人的匯款，所以
    不是我的問題。
　㈣聲明：原告之訴駁回；如受不利判決，願供擔保，請准宣告
    免為假執行。
四、本件原告主張兩造間有新建房屋承攬契約關係，並簽訂工程
    合約書為憑。其已依約施作完畢及取得使用執照。並依約定
    之法定工程造價申報營業稅，應繳營業稅126,000元，因被
    告揚言檢舉逃漏稅，原告乃主動至國稅局說明及提供資料，
    並按合約總價760萬，預繳納營業稅369,651元，才未遭裁罰
    2.8倍之稅額。依據兩造簽訂合約第五條損失賠償之二項約
    定及附註第二項，上開稅款差額243,651元，應由被告負擔
    乙節，並提出工程合約書、估價單及財政部南區國稅局營業
    稅核定稅額繳款書為憑。被告不爭執上情，但拒絕給付差額
    之稅款，並答辯如上。是本件爭執事項厥為：原告請求被告
    給付系爭工程營業稅差額243,651元是否有理由？經查：
  ㈠兩造間就系爭工程，約定工程總價760萬元，惟合約約定以法
    定工程造價對外申報，並以包工不包材料方式報稅(即營業
    稅)，營業稅稅額126,000元。嗣系爭工程完工，原告以上開
    方式申報營業稅，但國稅局查詢兩造資金往來有異，原告於
    稅捐稽徵人員查核前，主動前往國稅局說明及提供合約資料
    ，並於110年10月22日預繳營業稅369,651元乙節，業據兩造
    於111年3月24日言詞辯論期日到庭陳述明確，並有相符之合
    約書及財政部南區國稅局營業稅核定稅額繳款款書附卷可參
    ，可信為真正。
　㈡又兩造間之承攬契約關係，依據工程合約書及檢附之估價單
    ，原告除承攬工程施作外，顯包含建築材料等設備之購入，
    並無包工不包材料之情狀，兩造之所以約定以包工不包材料
    方式報稅，顯為減少稅捐負擔。而此稅捐負擔，被告為工程
    契約之買受人，依法負有繳納營業稅之義務，此由兩造簽訂
    工程合約書所附估價單NO3「項次57、品名：稅率、金額：1
    26,000」之記載，業將以法定工程造價申報而應繳納之營業
    稅額126,000元列入工程項目，由被告負擔之事實即明。更
    有甚者，兩造於工程合約書，特有附註之約定，其中第二項
    載明「本件係以包工不代料方式報稅，如有違此方式甲方需
    負責其餘追加稅款」，足見，兩造亦預見此不實之申報方式
    ，日後有遭稅捐稽徵單位查核而須追繳稅額之可能，特約定
    追加稅款亦應由被告負責。是兩造間之承攬契約所應繳納之
    營業稅，依據兩造間之工程契約關係，不論據實申報而應繳
    納之營業稅，或未據實申報以致日後經核定需追繳之稅額，
    均應由被告負擔之事實，應足認定。
　㈢承上說明，兩造於工程合約約定，承攬契約之營業稅由被告
    負擔，並按法定工程造價之金額，預先編訂稅率126,000元
    。惟此不實之申報，恐日後遭查核需追繳稅款，特約定由被
    告負責其餘追加之稅額。則原告於工程施作完成後，依據合
    約約定，以法定工程造價申報營業稅，但稅捐稽徵機關調查
    兩造資金往來有異，原告乃於稅捐稽徵機關查核前，主動按
    合約工程總價繳納營業稅，避免日後遭追繳稅額及罰款。依
    舉重以明輕之原則，原告以實際工程總價繳納之營業稅差額
    ，應由被告負擔。從而，本件原告依據兩造間之工程契約關
    係，請求被告給付營業稅差額243,651元，及自起訴狀繕本
    送達達之翌日即111年1月13日起至清償日止，按年利率百分
    之5計算之利息，為有理由，應予准許。　　
五、本件事證已臻明確，兩造其餘主張、答辯及舉證，核與判決
    結果不生影響，無論述或審酌必要，併此說明。
六、按訴訟費用，由敗訴之當事人負擔。法院為終局判決時，應
    依職權為訴訟費用之裁判，此民事訴訟法第78條及第87條第
    1項定有明文。本件訴訟除原告支出第一審裁判費用3,970元
    ，兩造並無其餘費用支出，是本件訴訟費用確定數額為3,97
    0元，並應由敗訴之被告負擔。及本件係依民事訴訟法第427
    條第1項適用簡易程序之簡易事件，所為被告敗訴之判決，
    依同法第389條第1項第3款之規定，依職權宣告假執行。另
    被告已陳明願供擔保，請准宣告免為假執行，經核尚無不合
    ，併予准許。　　 　　
七、據上論結，本件原告之訴為有理由，依民事訴訟法第78條、
    第87條第1項、第389條第1項第3款、第392條第2、3項，判
    決如主文。　　　
中　　華　　民　　國　　111 　年　　4 　　月　　8 　　日
　　　　　　　　　臺灣臺南地方法院新市簡易庭
                                  法  官  許蕙蘭
上為正本係照原本作成。
如不服本判決，應於送達後20日內，向本院提出上訴狀並表明上
訴理由，如於本判決宣示後送達前提起上訴者，應於判決送達後
廿日內補提上訴理由書（須附繕本）。如委任律師提起上訴者，
中　　華　　民　　國　　111 　年　　4 　　月　　 8　　日
                                  書記官  柯于婷